臺灣高等法院高雄分院刑事判決
110年度交上易字第44號
上  訴  人  
即  被  告  許朝輝



上列上訴人即被告因過失傷害案件，不服臺灣橋頭地方法院109
年度交易字第73號，中華民國109年11月16日第一審判決（起訴
案號：臺灣橋頭地方檢察署109年度偵字第2530號），提起上訴
，本院判決如下：
    主  文
原判決撤銷。
許朝輝犯過失傷害罪，處有期徒刑參月，如易科罰金，以新臺幣
壹仟元折算壹日。
    事  實
一、許朝輝於民國108年9月22日12時58分許，駕駛車牌號碼0000
    -00號自用小客車，沿高雄市湖內區二仁溪旁防汛道路由西
    往東方向行駛，行經該防汛道路與中正路2段700巷無號誌交
    岔路口欲右轉時，本應注意行經無號誌之交岔路口，應減速
    慢行，作隨時停車之準備，且轉彎車於轉彎前應先顯示方向
    燈並讓直行車先行，而依當時天候晴、日間自然光線、柏油
    路面乾燥、無缺陷或障礙物，視距良好，並無不能注意之情
    事，竟疏未注意行經無號誌之交岔路口，應減速慢行，且未
    打方向燈及注意轉彎車應讓直行車先行，即未減速貿然右轉
    ；適有林蕙雯騎乘車牌號碼000-0000號普通重型機車搭載李
    佳憲，沿同路段同向直行於許朝輝右側，駛至上開交岔路口
    時，亦應注意行經無號誌之交岔路口，應減速慢行，作隨時
    停車之準備，卻未減速慢行，雙方因而發生碰撞，致林蕙雯
    、李佳憲人車倒地，林蕙雯因而受有顏面及四肢多處鈍擦傷
    、顏面撕裂傷3公分、上唇撕裂傷1.5公分、右上顎正中門齒
    牙冠斷裂、左上顎正中門齒牙冠斷裂、左上顎門齒牙冠牙根
    斷裂，懷疑牙髓壞死之傷害，李佳憲因而受有軀幹及四肢多
    處鈍擦傷之傷害。嗣許朝輝肇事後，於員警前往現場處理時
    ，在有偵查犯罪職權之機關或公務員發覺前，當場承認為肇
    事車輛之駕駛人，自首而接受裁判。
二、案經林蕙雯、李佳憲訴由高雄市政府警察局湖內分局報告臺
    灣橋頭地方檢察署檢察官偵查起訴。
    理  由
壹、程序部分（即證據能力部分）：
    按被告以外之人於審判外之言詞或書面陳述，屬傳聞證據，
    原則上不得作為證據；惟按被告以外之人於審判外之陳述，
    雖不符刑事訴訟法第159條之1至第159條之4之規定，而經當
    事人於審判程序同意作為證據，法院審酌該言詞陳述或書面
    陳述作成時之情況，認為適當者，亦得為證據，刑事訴訟法
    第159條第1項、第159條之5第1項分別定有明文。查本判決
    所引用屬於傳聞證據之部分，均已依法踐行調查證據程序，
    且檢察官、被告於本院審理時均明示同意有證據能力（見本
    院卷第381頁），本院審酌該等證據作成時情況，並無違法
    取證之瑕疵，且無顯不可信之情形，以之作為證據應屬適當
    ，自均有證據能力。
貳、實體部分
一、認定犯罪事實所憑之證據及理由：
  ㈠上揭犯罪事實，業據上訴人即被告許朝輝（下稱被告）於本
    院審理時坦承在卷（見本院卷第376、383頁），核與證人即
    告訴人林蕙雯、李佳憲於警詢、偵訊及原審審理時之證述情
    節相符（見警卷第7、8、17至24頁，偵卷第39、40頁，原審
    交易卷第84至96頁），並有職務報告、道路交通事故現場圖
    、道路交通事故調查報告表㈠、㈡、道路交通事故談話紀錄表
    、公路監理電子閘門查詢資料、現場照片、診斷證明書及受
    傷照片等件在卷可稽（見警卷第15、55至67、69至77頁，偵
    卷第41至45頁，他卷第9、11至15頁，原審交易卷第31至37
    頁），足認被告之任意性自白與卷內證據資料相符，可資採
    為論罪科刑之依據。易言之，被告於警詢、偵訊及原審審理
    時否認此部分犯行之辯解均不足採。
  ㈡按汽車行經無號誌之交岔路口，應減速慢行，作隨時停車之
    準備；汽車行駛至交岔路口，轉彎車應讓直行車先行，右轉
    彎時，應距交岔路口30公尺前顯示方向燈，換入外側車道、
    右轉車道或慢車道，駛至路口後再行右轉，道路交通安全規
    則第93條第1項第2款、第102條第1項第4款及第7款分別定有
    明文。查被告領有普通小型車駕駛執照，有公路監理電子閘
    門查詢結果1份在卷可憑（見原審交易卷第31頁），自應知
    悉上開規定，且當時天候晴、日間有自然光線、柏油路面乾
    燥、無缺陷或障礙物，視距良好等情，有道路交通事故調查
    報告表㈠1份及事故現場照片29張附卷可佐（見警卷第57、69
    至77頁），是被告並無不能注意之情事，其仍疏未注意行經
    無號誌之交岔路口時，應減速慢行，且未於右轉前先打方向
    燈，亦未注意轉彎車應讓直行車先行，於無號誌交岔路口未
    減速貿然右轉，且未打方向燈，致同向行駛於其右側之告訴
    人林蕙雯與其碰撞而受傷，足見被告就告訴人林蕙雯、李佳
    憲所受傷害具有過失，且其過失行為與告訴人2人受傷之結
    果間具有因果關係。
  ㈢又被告固有前述行經無號誌交岔路口未減速，及轉彎車未打
    方向燈及未讓直行車先行之過失，然查，告訴人林蕙雯於製
    作道路交通事故談話記錄表時證稱：我騎乘機車直行防汛道
    路，發現對方要右轉時，已經距離很近，我立刻煞車，直接
    撞上對方發生車禍，當時我時速約30多公里等語，有道路交
    通事故談話紀錄表1份附卷可參（見警卷第65至67頁），堪
    認告訴人林蕙雯是以時速逾30公里之車速通過上開無號誌交
    岔路口，致閃避不及而與被告之車輛發生碰撞，是其對本件
    車禍之發生，亦有行經無號誌之交岔路口時，未減速慢行之
    過失。雖告訴人林蕙雯於原審審理時改稱：我行經交岔路口
    時有減速，減到時速10幾公里等語（見原審交易卷第87頁）
    ，然審酌上開交岔路口速限為時速40公里，有道路交通事故
    調查報告表㈠1份附卷為憑（見警卷第57頁），且本件並無證
    據證明被告有違規超速之情節，倘告訴人林蕙雯確有於通過
    上開交岔路口之際，將車速減至10餘公里，則實難想像其仍
    閃避不及致與被告車輛發生碰撞，更因此受有顏面及四肢多
    處鈍擦傷、顏面撕裂傷3公分、上唇撕裂傷1.5公分、右上顎
    正中門齒牙冠斷裂、左上顎正中門齒牙冠斷裂、左上顎門齒
    牙冠牙根斷裂，懷疑牙髓壞死等非輕之傷害，是其上開更易
    後之證述，尚難憑採。綜合上情，足見告訴人林蕙雯對於本
    件事故之發生，亦有過失，然此僅為民事賠償過失相抵之問
    題，並無礙於被告前揭過失責任之成立，併此敘明。
  ㈣又本件事故，經送鑑定及覆議結果，亦認被告於交岔路口轉
    彎車未讓直行車先行，為肇事主因；告訴人林蕙雯行經無號
    誌交岔路口未減速慢行，為肇事次因，有高雄市政府交通局
    車輛行車事故鑑定委員會109年9月15日高市車鑑字第109707
    75200號函及所附鑑定意見書1份在卷足參（見原審交易卷第
    51至54頁），與本院上開認定大致相同，是被告顯有過失，
    且其過失行為與告訴人2人所受傷害間，具有相當因果關係
    ，足認其有過失傷害之犯行。
  ㈤綜上，本案事證明確，被告上開犯行洵堪認定，應予依法論
    科。
二、論罪：　　
　㈠核被告所為，係犯刑法第284條前段之過失傷害罪。
　㈡被告以一過失行為，致告訴人林蕙雯、李佳憲分別受傷之結
    果，係一行為觸犯數罪名，為同種想像競合犯，應依刑法第
    55條之規定，從一過失傷害罪論處。
　㈢又被告於事故發生後，在未有偵查犯罪職權之公務員發覺前
    ，於員警前往現場處理時在場，當場承認為肇事人乙節，有
    道路交通事故肇事人自首情形紀錄表1份附卷可查（見警卷
    第83頁），是其對於未發覺之犯罪自首而接受裁判，爰依刑
    法第62條前段規定減輕其刑。
參、上訴論斷部分：
一、撤銷改判之理由：
  ㈠原審就被告過失傷害犯行據以論處罪刑，固非無見。惟按刑
    事審判旨在實現刑罰權之分配正義，故法院對於有罪被告之
    科刑，依刑法第57條明定科刑時，應以行為人之責任為基礎
    ，並審酌一切情狀，尤應注意該條所列10款事項，以為科刑
    輕重之標準。又刑之量定，為求個案裁判之妥當性，固屬於
    實體法上賦予法院得為自由裁量之事項，但法院行使此項職
    權時，仍應受比例原則、平等原則等一般法律原則之支配，
    亦即必須受法律秩序之理念、法律感情及慣例等所規範，非
    可恣意為之，則裁量刑之輕重時，應符合罪刑相當之原則，
    並斟酌客觀上之適當性、相當性與必要性，予以適度之判斷
    ，使罰當其罪，以維護公平正義，始為適法。而行為人犯罪
    後之態度，乃刑法第57條所規定於科刑時所應審酌之事項之
    一。又犯後態度包含行為人犯後認罪、犯後行為、犯後悔悟
    等情事。查被告於本院審理中，對於前開犯行已坦承認罪，
    且坦認其於右轉時未打方向燈，業如前述。職是，原判決執
    為對被告犯罪事實之認定及科刑標準之上開事由，於本院審
    理時已有變更，原審未及審酌此節，而為刑之量定，殊難謂
    為適合。
  ㈡被告以原判決量刑過重，而指摘原判決不當，即為有理由，
    原判決既有上揭可議之處，自是無可維持，應由本院予以撤
    銷。
二、量刑：
    爰以行為人之責任為基礎，審酌被告駕駛自用小客車，行經
    無號誌路口未減速慢行，且於右轉時未打方向燈，亦未讓直
    行車先行而肇事，致告訴人2人受有上開傷害，且告訴人林
    蕙雯因此裝設假牙4、5顆，迄今仍需繼續回診，咬合能力亦
    受影響，業據其於原審審理時證述在卷（見原審交易卷第89
    頁），足見其傷勢非輕；兼衡被告犯後於本院審理時改口坦
    認犯行，及其雖與告訴人2人調解成立，有調解筆錄1份在卷
    可參（見原審審交易卷第95至98頁），然迄至本院言詞辯論
    終結前，仍未依調解筆錄內容賠償告訴人2人，亦經其於本
    院審理時自陳明確（見本院卷第383頁），及其自陳國中肄
    業之智識程度，案發時從事雜工，月收入約新臺幣1萬餘元
    ，離婚，育有1名兒子，與母親及兒子同住（見本院卷第387
    頁）等一切情狀，量處如主文第二項所示之刑，並諭知易科
    罰金之折算標準。
據上論斷，應依刑事訴訟法第369條第1項前段、第364條、第299
條第1項前段，判決如主文。
本案經檢察官陳俊宏提起公訴，檢察官洪英丰、呂建昌到庭執行
職務。
中　　華　　民　　國　 111　　年　　8 　　月　　30　　日
                  刑事第七庭    審判長法  官  李璧君
                                      法  官  李東柏
                                      法  官  葉文博
以上正本證明與原本無異。
不得上訴。
中　　華　　民　　國　　111 　年　　8 　　月　　30　　日
　　　　　　　　　　　　　　　　　　　書記官  蕭家玲
附錄本判決論罪科刑法條：
刑法第284條第1項（過失傷害罪）
因過失傷害人者，處1年以下有期徒刑、拘役或10萬元以下罰金
；致重傷者，處3年以下有期徒刑、拘役或30萬元以下罰金。